【裁判字號】    95,軍上,6
【裁判日期】    950227
【裁判案由】    違反職役職責
【裁判全文】
臺灣高等法院刑事判決                   95年度軍上字第6號
上  訴  人
即  被  告  甲○○
                    現另案於台灣台北監獄台北分監執行中
上列上訴人因違反職役職責案件，不服國防部高等軍事法院94年
度法仁判字第164號，中華民國94年12月13日第二審判決（起訴
案號：國防部北部地方軍事法院檢察署94年度訴字第210號），
提起上訴，本院判決如下：
    主  文
上訴駁回。
    理  由
一、按被告不服高等軍事法院宣告有期徒刑之上訴判決，而提起
    上訴者，應以判決違背法令為由，軍事審判法第181條第5項
    定有明文。倘上訴理由狀並未依據卷內訴訟資料，具體指摘
    原判決不適用何種法則或如何適用不當，或所指摘原判決違
    法情事，顯與法律規定得為第三審上訴理由之違法情形，不
    相適合時，均應認為其上訴為違背法律上之程式，應予駁回
    ，此觀諸軍事審判法第179條、刑事訴訟法第395條前段之規
    定至明。
二、本件國防部高等軍事法院判決認定：上訴人（即被告）甲○
    ○（民國93年2月3日入伍，義務役）係前開單位二兵，其曾
    於93年間違反毒品危害防制條例案件，經台灣板橋地方法院
    判處有期徒刑3月，如易科罰金以參佰元折算壹日，於94年2
    月18日執行完畢，另於93年間因違反職役職責案件經國防部
    北部地方軍事法院判處有期徒刑8月，於93年12月25日刑滿
    。猶不思悔改，於93年7月23日8時許，自台灣駐地休假離營
    ，應於同年月24日21時返營銷假，惟屆期竟以自認在連上遭
    孤立，心情不佳不想回營為由，而萌生長期脫免職役之意圖
    ，逾假潛逃在外，匿居台北縣一帶，賴己身積蓄為維生，迨
    94年8月13日1時20分許，始在桃園縣龜山迴龍村萬壽路1段
    81號前為警查獲因而違反職役職責罪。經查被告逾假離去職
    役之事實，業經被告白自，且有證人即該管副連長熊聖哲上
    尉於偵查中證稱：被告逾假及不與單位聯繫等語無訛，又觀
    之被告逃亡近月，期間刻意隱匿行蹤，迄為警查獲等情，此
    外復有陸軍第49師94年7月29日格仁字第0940001029號所附
    之存證信函、被告假單及離營通報等資料在卷可稽。足認其
    有長期脫免職役之意圖，是其罪證明確，足以認定。並審酌
    上訴人尚有上揭違反毒品危害防制條例之被處有期徒刑3月
    確定，並於94年2月18日執行完畢之紀錄（有被告之刑案資
    料紀錄表可憑），其再犯本件有期徒刑以上刑之本罪為累犯
    ，依刑法第47條之規定加重其刑，及被告於93年間曾犯意圖
    長期脫免職役而離去職役罪，經判處有期徒刑8月確定（有
    國防部台南監獄94年9月14日量闔字第0940003751號被告前
    科紀錄簡復表可考）及犯後坦承犯行等情狀，在法定刑範圍
    內量處被告有期徒刑壹年，且認被告以第一審量刑過重為由
    所提之上訴並無理由；惟以第一審程序，未經當事人同意改
    採簡式審判程序，亦未行交互詰問，予被告詢問之機會，上
    訴意旨雖未指摘，惟第一審判決既有可議之處，因而撤銷第
    一審判決，仍量處被告有期徒刑1年。本院認國防部高等軍
    事法院之第二審判決其認事用法正確，量刑亦屬允當。
三、上訴人上訴意旨略謂：(一)查軍事審判法第179條規定，刑事
    訴訟法關於證據審判之規定，與本章不相牴觸者準用之。就
    軍事審判法第151、158、159條之規定係規定於第2編第3章
    審判內，而刑事訴訟法第166條、166條之1至166條之7等有
    關證人交互詰問之規定，係規定於該法第1編第12章證據與
    軍事審判法第11章關於證據之規定有何牴觸，原審認軍事審
    判法第151、158、159條之規定與刑事訴訟法新修正所增之
    交互詰問部分有所牴觸而不予準用，且未說明不予準用之理
    由，實有判決不備理由，或所載之理由，有相互矛盾云云。
(一)、經查：本件被告於第二審之準備程序自白犯罪，且經被告及
    軍事檢察官之同意，改行簡式審判程序，並經被告及軍事檢
    察官簽名，有卷附94年12月1日之準備程序筆錄為憑。再者
    被告於第二審之審理中亦自白犯罪，有同日之簡式審判筆錄
    可稽。
(二)、按除被告所犯為死刑、無期徒刑、最輕本刑為三年以上有期
    徒刑之罪或高等法院管轄第一審案件者外，於前條第一項程
    序進行中，被告先就被訴事實為有罪之陳述時，審判長得告
    知被告簡式審判程序之旨，並聽取當事人、代理人、辯護人
    及輔佐人之意見後，裁定進行簡式審判程序。簡式審判程序
    之證據調查，不受第159條第1項、第161條之2、第161條之3
    、第163條之1及第164條至第170條規定之限制。刑事訴訟法
    第273條之1第1項、第273條之2分別定有明文。而159條第1
    項係排除傳聞證據之規定，第161條之2關於當事人、代理人
    、辯護人或輔佐人就證據調查之範圍、次序及方法表示意見
    之規定、第161條之3係關於調查被告自白之限制規定、第
    163 條之1係關於聲請證據調查之程式規定及第164條至第
    170條係關於證據調查之方法規定。被告既已自白犯罪，並
    改行簡式審判程序，並由審判長告以上開規定，且以書面送
    交被告親閱（收執），亦有當日之經被告簽名之準備程序筆
    錄為證。
(三)、按刑事案件之處理，視案件之輕微或重大，或視被告對於起
    訴事實有無爭執，而異其審理之程序或簡化證據之調查，一
    方面可合理分配司法資源之利用，且可減輕法院審理案件之
    負擔，以達訴訟經濟之要求；另一方面亦可使訴訟儘速終結
    ，讓被告免於訟累，是以明案應予速判，爰參考日本刑事訴
    訟法第291條之2，日本刑事訴訟規則第197條之2規定之簡易
    公判程序立法例，增訂上揭我國之刑事訴訟法第273條之1所
    定之簡式審判程序（參見該條之立法說明），而被告所犯之
    違反職役職責任，最重本刑為5年以下有期徒刑之罪，符合
    適用簡式程序之規定，於準備程序中即經合議庭評議後裁定
    改依簡式審判程序，且第二審之判決書亦載有依簡式審判程
    序判決等語，則本件無適用交互詰問之程序並無不合。綜上
    所述，上訴人對於第二審判決，以未適用交互詰問之程序云
    云，顯有誤認，其以上開程序理由提起本件上訴，核無理由
    ，應予駁回。
據上論斷，應依軍事審判法第179條、刑事訴訟法第396條，判決
如主文。
中    華    民    國    95    年    2    月    27    日
                  刑事第十四庭  審判長法  官  蘇隆惠
                                      法  官  林瑞斌
                                      法  官  林秀鳳
以上正本證明與原本無異。
不得上訴。
                                      書記官  耿鳳君
中    華    民    國    95    年    3     月    1     日


司法院資訊處製作；財團法人民間司法改革基金會備份。
